【裁判字號】    92,訴,766
【裁判日期】    920416
【裁判案由】    損害賠償
【裁判全文】
臺灣臺中地方法院民事判決  九十二年訴字第七六六號
    原      告  丙○○
    被      告  乙○○
                甲○○
右當事人間請求損害賠償事件，原告提出附帶民事訴訟（九十一年度附民字第一八九
號），經刑事庭裁定移送前來，本院判決如左：
    主      文
被告應連帶給付原告新台幣參拾捌萬肆仟貳佰玖拾玖元，及自民國九十一年十二月二
十二日起至清償日止，按週年利率百分之五計算之利息。
原告其餘之訴駁回。
訴訟費用由被告連帶負擔五分之三，餘由原告負擔。
本判決第一項原告勝訴部分於原告以新台幣壹拾貳萬玖仟元為被告供擔保後，得假執
行。
原告其餘假執行之聲請駁回。
    事      實
甲、原告方面：
一、聲明：求為判決：
（一）被告應連帶給付原告新台幣（下同）五十九萬五千五百四十六元，及自民國九
      十一年十二月二十二日起至清償日止，按年息百分之五計算之利息。
（二）原告願供擔保，請准宣告假執行。
二、陳述：
（一）緣被告乙○○於九十年四月三十日下午五時四十五分許，騎乘車牌號碼ＬＡＱ
      ─九二０號機車，沿台中縣大雅鄉○○路由大雅往台中方向行駛，本應注意並
      能注意車前狀況，隨時採取必要安全措施，詎行經永和路一一三之八前竟疏未
      注意及減速慢行，致碰撞原告騎乘之車牌號碼ＫＤＪ─一六０號機車倒地後，
      原告因而受有右足壓砸傷併第一趾近端骨折及第三、四、五蹠骨骨折及伸肌腱
      斷裂等傷害，案經臺灣臺中地方法院檢察署檢察官提起公訴，經鈞院刑事庭判
      刑確定在案。被告乙○○顯有侵權行為甚明。又依肇事鑑定報告所示被告甲○○對於本件車禍亦有過失責任，亦為民法應負賠償任之人，爰追加被告甲○○
      為共同被告。原告自得本於侵權行為請求被告負連帶賠償責任。
（二）原告所受之損害，詳列如下：
  １、醫療費用：原告因本件車禍所受之傷害住院治療，先後進行韌帶縫合及鋼錠固
      定手術，左耳傷口縫合手術，清創手術及右足皮瓣移植手術，前項費用及相關
      費用共為四萬二千八百零八元。
  ２、工作收入損害賠償部分：原告每月平均工作收入約二萬零七百十五元，車禍後
      因醫療及靜養，約六個月時間無法工作，原告無法取得原可獲得之工作收入為
      十二萬四千二百九十元，因此受有消極之損害。
  ３、手術、整型及復健費用：原告因本件車禍導致足部及鎖骨多處骨折，右足仍須
      進行一次手術（已進行二次），手術費用支出二萬八千四百四十八元。併因皮
      膚組織手術後疤痕增生，須分次進行修疤，皮瓣移植整型手術，及腳趾復健，
      須費二十萬元，合計二十二萬八千四百四十八元（原起訴請求二十二萬三千五
      百元，嗣後擴張之）。
  ４、非財產上損害部分：原告因本次車禍受傷，除多次手術身體所受之痛苦外，腳
      趾多次手術仍無法回復正常功能，車禍發生時，原告尚未滿二十歲，因肢體上
      殘障，對於正值青春年華之原告而言，實屬莫大打擊，造成原告精神上一定程
      度之痛苦，再者，事發後被告毫無歉意，證諸被告前揭之過失情節甚明，然被
      告欲一再飾詞狡辯，不願承認其過失及未與原告和解，原告因此飽受煎熬，其
      精神上受損害甚鉅，為此請求被告賠償原告精神上之損害二十萬元。
  ５、總計為五十九萬五千五百四十六元。
（三）原告係高職畢業，從事服務業收銀員的工作，目前月薪二萬元到二萬三千元，
      名下無不動產或車輛。
三、證據：提出診斷證明書三件、勞工保險傷病診斷書一件、勞工保險給付申請書（
    兼給付收據）一件、收據廿一紙、薪資證明單一件、診斷證明書一件、調解不成
    立證明書一件、統該表一件、車禍鑑定意見書一份、診斷證明書一件、收據四紙
    為證。
乙、被告方面：
（甲）被告乙○○部分：
  一、聲明：求為判決駁回原告之訴。
  二、陳述：
  （一）本件車禍發生是原告的過失，被告已經遵守交通規則，並無過失可言，故毋
        須負侵權責任。
  （二）被告係專科畢業，從事電子作業員，月薪二萬三千元至二萬四千元，名下只
        有機車一台。
（乙）被告甲○○部分：
  一、聲明：求為判決駁回原告之訴。
  二、陳述：
  （一）本件車禍發生是原告與被告乙○○機車對撞，被告甲○○並未與原告車輛發
        生撞擊，故被告甲○○無過失侵權責任。
  （二）被告係國中畢業，無業，名下有土地及建物各二筆。
丙、本院依職權調取九十一年度豐交簡字第七八號過失傷害刑事案件（含第二審及偵
    查案件）卷宗，及函查原告及被告歸戶財產資料。
    理      由
一、按訴狀送達後，原告不得將原訴變更或追加他訴，但有下列各款情形之一者，不
    在此限：二、請求之基礎事實同一者；三、擴張或減縮應受判決事項之聲明者。
    被告於訴之變更或追加無異議，而為本案之言詞辯論者，視為同意變更或追加，
    民事訴訟法第二百五十五條第一項第二、三款、第二項定有明文，查原告於訴狀
    送達後追加另一被告甲○○，此為訴之追加，惟其請求之基礎事實同一，且被告
    對此追加並無異議，而為本案之言詞辯論，依前揭法條規定，應予准許。又原告
    就其請求之手術、整型及復健費用部分，原請求二十二萬三千五百元，嗣後擴張
    聲明請求二十二萬八千四百四十八元，依前揭說明，亦應予准許，合先敘明。
二、本件原告主張：緣被告乙○○於九十年四月三十日下午五時四十五分許，騎乘車
    牌號碼ＬＡＱ─九二０號機車，沿台中縣大雅鄉○○路由大雅往台中方向行駛，
    詎行經永和路一一三之八前竟疏未注意及減速慢行，致碰撞原告騎乘之車牌號碼
    ＫＤＪ─一六０號機車倒地後，原告因而受有右足壓砸傷併第一趾近端骨折及第
    三、四、五蹠骨骨折及伸肌腱斷裂等傷害，案經檢察官提起公訴，經鈞院刑事庭
    判刑確定，被告乙○○顯有侵權行為甚明。又依肇事鑑定報告所示被告甲○○對
    於本件車禍亦有過失責任，亦為民法應負賠償任之人，原告所受之損害如下：１
    、醫療費用：四萬二千八百零八元，２、工作收入損害賠償部分：十二萬四千二
    百九十元，３、手術、整型及復健費用：手術費用支出二萬八千四百四十八元，
    併因皮膚組織手術後疤痕增生，須分次進行修疤，皮瓣移植整型手術，及腳趾復
    健，須費二十萬元，４、非財產上損害部分：二十萬元，總計為五十九萬五千五
    百四十六元等情。被告乙○○則以：本件車禍發生是原告的過失，被告已經遵守
    交通規則，並無過失可言，故毋須負侵權責任等語；被告甲○○則以：本件車禍
    發生是原告與被告乙○○機車對撞，被告甲○○並未與原告車輛發生撞擊，故被
    告甲○○無過失侵權責任等語，資為抗辯。
三、經查，被告乙○○於九十年四月三十日十七時四十五分許，駕駛ＬＡＱ－九二○
    號機車（下稱吳車），沿臺中縣大雅鄉○○路由大雅鄉往臺中市方向行進，本應
    注意車輛行駛時，駕駛人應注意車前狀況，並隨時採取必要之安全措施，而依當
    時情形，又無不能注意之情形，詎於行經永和路一一三之八號前（為直路、無中
    心線之狹路處）時，竟疏未注意，因為閃避前方水漥而往左偏行，適逢其同向前
    方被告甲○○駕駛之ＶＰ－九七○九號自小客車（下稱古車），未讓迎面直行駛
    來之原告騎乘之ＫＤＪ－一六○號機車（沿永和路從臺中市往大雅鄉方向行進，
    下稱廖車）先行，即貿然左轉欲停至路旁空地，造成廖車往路中閃避，而其閃避
    時亦疏未注意車前狀況，並隨時採取必要安全措施，因而與吳車發生碰撞，致原
    告人車倒地後，受有右足壓砸傷併第一趾近端骨折及第三、四、五趾蹠骨骨折及
    伸肌腱斷裂併皮膚壞死、左側鎖骨骨折、左耳撕裂傷約一‧五公分之傷害，被告
    乙○○因而經本院刑事判決處拘役貳拾日確定等情，有原告提出提出診斷證明書
    三件、勞工保險傷病診斷書一件、勞工保險給付申請書（兼給付收據）一件、車
    禍鑑定意見書一份為證，並經本院本院調取九十一年度豐交簡字第七八號過失傷
    害刑事案件（含第二審及偵查案件）卷宗核閱屬實，又依本件事故曾經臺中縣區
    車輛行車事故鑑定委員會鑑定意見書認為：「古車行經肇事地段狹路直路處所未
    讓迎面直行駛來廖車先行即貿然左轉迴車欲停至路旁空地，造成廖車往路中閃避
    ，閃避時未注意迎面有吳車駛來，吳車行經狹路肇事地段閃避路面水窪時亦未注
    意迎面有廖車駛來，兩機車即在狹路中附近碰撞肇事。甲○○有違反道路交通安
    全規則第一百零六條第五款等規定，丙○○、乙○○有違反道路交通安全規則第
    九十四條第三項前段等規定。甲○○駕駛自小客車貿然左轉，造成機車閃避相撞
    ，為肇事主因。丙○○駕駛重機車、乙○○駕駛重機車，雙方均未注意車前情況
    謹慎行駛，同為肇事次因」等情，亦有該鑑定委員會之鑑定意見書在卷可參，被
    告二人過失駕駛行為，核與原告之傷害間，具有相當因果關係。是原告主張被告
    二人對於本件車禍有過失責任乙節應屬可採，被告均抗辯渠等無肇事責任云云，
    為不可採。
四、按因故意或過失，不法侵害他人之權利者，負損害賠償責任。不法侵害他人之身
    體或健康者，對於被害人因此喪失或減少勞動能力或增加生活上之需要時，應負
    損害賠償責任。不法侵害他人之身體、健康、名譽、自由、信用、隱私、貞操或
    不法侵害其他人格法益而情節重大者，被害人雖非財產上之損害，亦得請求賠償
    相當之金額。民法第一百八十四條第一項前段、第一百九十三條第一項、第一百
    九十五條第一項前段分別定有明文。本件車禍係因被告之過失行為致原告受傷，
    已如前述，是被告自應負侵權行為損害賠償責任。茲就原告請求被告賠償之金額
    應否准許，分述如下：
（一）醫療費用：原告主張因本件車禍所受之傷害住院療，先後進行韌帶縫合及鋼錠
      固定手術，左耳傷口縫合手術，清創手術及右足皮瓣移植手術，前項費用及相
      關費用共為四萬二千八百零八元等情，固據其提出診斷證明書三件、勞工保險
      傷病診斷書一件、勞工保險給付申請書（兼給付收據）一件、收據廿一紙為證
      。經查，上開收據廿一紙中，其中編號五、十八之收據均記載醫材用品一批，
      惟未載明其醫材用品名稱，無從審核是否為醫療所必須，故均不予准許。又查
      除前揭編號五、十八之收據外，其餘收據部分，原告所請求之金額均未扣除健
      保給付之金額等情，業據原告自承在卷，按健保給付部分因全民健康保險給付
      部分，非原告本人所支出，已因全民健康保險法第八十二條規定移轉予保險人
      ，是原告即不得再為行使，而診斷書費核非必要費用，均應予扣除，是原告得
      請求之醫療費合計為二萬八千七百三十四元（即收據編號一：三百六十元、編
      號二：二萬二千九百二十一元、編號三、四：均一百五十元、編號六至八：均
      五十元、編號九：八十元、編號十至十四：均五十元、編號十五：一百七十元
      、編號十七：四千零五十元、編號十九：三百五十三元、編號二十、廿一：均
      五十元），於法有據。其餘請求於法不合，不應准許。
（二）工作收入損害賠償部分：原告主張其每月平均工作收入約二萬零七百十五元，
      車禍後因醫療及靜養，約六個月時間無法工作，原告無法取得原可獲得之工作
      收入為十二萬四千二百九十元，因此受有消極之損害等情，業據其提出薪資證
      明單一件為證，查依原告提出車禍前工作薪資九十年一月為二萬零四百元、同
      年二月為一萬八千四百五十元、同年三月為二萬一千八百九十元、同年四月為
      二萬二千一百二十元，平均薪資為二萬零七百十五元，又依原告提出之前揭勞
      工保險傷病診斷書所示，依醫師建議須休養八個月至九十年十二月三十一日，
      故原告請求六個月無法工作之損失，尚非無據，是原告自得請求無法工作損失
      十二萬四千二百九十元（計算式：20715*6=124290）。
（三）手術、整型及復健費用：原告主張因本件車禍導致足部及鎖骨多處骨折，右足
      仍須進行一次手術（已進行二次），此次手術費用支出二萬八千四百四十八元
      ，併因皮膚組織手術後疤痕增生，須分次進行修疤，皮瓣移植整型手術，及腳
      趾復健，須費二十萬元等情，業據其提出診斷證明書一件、收據四紙為證，查
      原告支出之二萬八千四百四十八元，其中九十一年十月十七日之收據一紙記載
      醫材費用四百十二元，惟未載明其醫材名稱，自無從審核是否為醫療所必須，
      故不予准許，又查九十一年十月二十二日收據中健保費用六百八十六元部分，
      基於前述同一理由，應予扣除，故此部分原告得請求費用為二萬七千三百五十
      元（計算式：2138+25162+50=27350） ；又原告併因皮膚組織手術後疤痕增生
      ，須分次進行修疤，皮瓣移植整型手術，及腳趾復健，須費二十萬元等情，亦
      有前揭診斷證明書足憑，是原告此部分自得請求二十二萬七千三百五十元，逾
      此範圍部分，不應准許。
（四）非財產上損害部分：原告主張伊因本次車禍受傷，除多次手術身體所受之痛苦
      外，腳趾多次手術仍無法回復正常功能，車禍發生時，原告尚未滿二十歲，因
      肢體上殘障，對於正值青春年華之原告而言，實屬莫大打擊，造成原告精神上
      一定程度之痛苦，再者，事發後被告毫無歉意，證諸被告前揭之過失情節甚明
      ，然被告欲一再飾詞狡辯，不願承認其過失及未與原告和解，原告因此飽受煎
      熬，其精神上受損害甚鉅，為此請求被告賠償原告精神上之損害二十萬元等情
      ，按精神慰撫金核給之標準固與財產上損害不同，然非不可斟酌雙方身分資力
      與加害程度，及其他各種情形核定相當之數額，最高法院著有五十一年台上字
      第二二三號判例可資參照。查原告係高職畢業，從事服務業收銀員的工作，目
      前月薪二萬元到二萬三千元，名下無不動產或車輛；被告乙○○係專科畢業，
      從事電子作業員，月薪二萬三千元至二萬四千元，名下只有機車一台，並有投
      資神腦國際企業股份有限公司一筆（參看其財產查詢清單）；被告甲○○被告
      係國中畢業，無業，名下有土地及建物各二筆等情，業據原告及被告分別陳明
      在卷，並有本院調取被告歸戶財產查詢清單及所得資料三件在卷可稽；及原告
      因本次車禍受傷，多次手術身體所受之痛苦，腳趾多次手術影響正常功能，其
      精神所受痛苦程度，爰斟酌兩造之上開學歷、身分地位、經濟狀況及被告侵害
      行為之情節、原告受傷復原之程度等一切情狀，認原告請求十萬元之精神慰撫
      金為適當，逾此範圍於法不合，不應准許。
（五）總計原告得請求損害金額為四十八萬零三百七十四元。
五、次按損害之發生或擴大，被害人與有過失者，法院得減輕賠償金額，或免除之，
    民法第二百一十七條第一項定有明文，查本件兩造對於肇事均有過失，已見前述
    ，依台灣省台中縣區車輛行車事故鑑定委員會鑑定結果，被告甲○○為肇事主因
    ；被告乙○○、原告丙○○，同為肇事次因，本院審酌兩造前開兩造過失之情形
    及其等原因力之大小等一切情形，認本件肇事之過失比例程度原告應負擔十分之
    二責任，被告甲○○應負擔十分之六責任，被告乙○○應負擔十分之二責任，爰
    依民法第二百十七條第一項過失相抵之規定，按原告之過失比例，依法減輕被告
    賠償金額十分之二。是原告得請求賠償之損害額經減輕後即為三十八萬四千二百
    九十九元（元以下四捨五入）。
六、從而，原告依侵權行為請求被告連帶賠償三十八萬四千二百九十九元，及自九十
    一年十二月二十二日（即追加訴狀繕本最後送達被告甲○○之翌日）起至清償日
    止，按年息百分之五計算之利息，為有理由，逾此部分之請求，要屬無據，應予
    駁回。
七、本件原告陳明願供擔保，請准宣告假執行，就其勝訴部分，核無不合，爰酌定相
    當之擔保金額，予以准許。至於原告敗訴部分，其訴既經駁回，假執行之聲請即
    失所依附，應予駁回。
八、結論：本件原告之訴為一部有理由，一部無理由，依民事訴訟法第七十九條但書
    、第八十五條第二項、第三百九十條第二項，判決如主文。
中      華      民      國    九十二    年      四      月    十六      日
                                臺灣臺中地方法院民事第三庭
~B法      官  張國華
右為正本係照原本作成
如對本判決上訴，須於判決送達後廿日內向本院提出上訴狀
中      華      民      國    九十二    年      四      月    十六      日
~B法院書記官  田靜嫻


司法院資訊處製作；財團法人民間司法改革基金會備份。
